臺中高等行政法院判決
                                        99年度再字第31號
再審原  告  陳友諒
  　        陳李廷芬
再審被  告  陸軍專科學校
代　表　人　劉必棟
訴訟代理人　胡峰賓　律師

上列當事人間因償還公費事件，再審原告對本院中華民國98年12
月2日98年度訴字第150號確定判決，向最高行政法院提起再審之
訴，經該院裁定移送本院審理。本院判決如下：
　　主  文
再審之訴駁回。
再審訴訟費用由再審原告負擔。
    事實及理由
一、事實概要：緣再審原告陳友諒原就讀於再審被告學校（原「
    國立陸軍高級中學」），因違反校規，經再審被告依陸軍專
    科學校學生學則第51條第2款規定，於民國95年6月12日核予
    輔導轉學。再審被告乃依93年7月27日修正軍事學校預備學
    校軍費生公費待遇津貼發給及賠償辦法第9條規定，以再審
    原告陳友諒應賠償在校費用計新臺幣（下同）654,964元，
    扣除已賠償之65,964元，尚應賠償589,000元，又再審原告
    陳李廷芬為再審原告陳友諒之家長，亦同意並保證願意償還
    所須賠償之金額，再審被告乃以渠等應負連帶賠償責任為由
    ，對之併同提起行政訴訟，經本院以98年12月2日98年度訴
    字第150號判決：「被告（即再審原告）陳友諒、陳李廷芬
    應各給付原告（即再審被告，下同）新臺幣伍拾捌萬玖仟元
    ，及自民國98年9月9日起至清償日止，按年息百分之5計算
    之利息。如其中任一被告已為清償，另被告於清償範圍免其
    責任。」再審原告不服，提起上訴，經最高行政法院以99年
    3月18日99年度裁字第612號裁定以其上訴不合法而予駁回。
    再審原告復對於本院98年度訴字第150號確定判決，以有行
    政訴訟法第273條第1項第1款之事由，提起本件再審之訴。
二、兩造聲明：
  (一)再審原告聲明求為判決：
　1.臺中高等行政法院98年度訴字第150號判決有關再審原告部
    分應予廢棄。
　2.上開廢棄部分，再審被告對再審原告提起訴訟部分駁回。
  (二)再審被告聲明求為判決：駁回再審原告之訴。
三、再審原告訴稱略以：再審原告之轉學案及賠償公費係於95年
    6月12日由再審被告以專文核定生效，此有再審被告95年6月
    13日車家字第0950001775號退學文令可稽，本件應適用行為
    時之法律即96年1月9日修正前之軍事學校預備學校軍費生公
    費待遇津貼發給及賠償辦法，此乃一般法律原則，詎本院98
    年度訴字第150號判決竟適用96年1月9日修正後同辦法第14
    條及第15條規定，顯有錯誤。按96年1月9日修正前同辦法第
    14條第1項第2款規定：「軍費生有下列情形之一者，得向就
    讀學校申請免予賠償：．．．二經權責單位核准，轉入其他
    軍事學校就讀。」經學校核定免予賠償者，應陳報國防部或
    所受委任之總(司令)部備查。又第15條規定：「有下列情形
    之一者，不得以有前條第一項第五款、第六款或第二項之情
    形，申請免予賠償：一、除中等學校及預備學校以外之學生
    ，經學校開除學籍、自動辦理轉學或退學。二、中等學校之
    學生，因具軍事學校學生研究生學籍規則第四十一條所定各
    款情形之一經輔導轉學。三、預備學校之學生，經學校強制
    輔導轉學。四、學校畢業任官後應賠償。」是再審原告陳友
    諒經再審被告辦理輔導轉學至空軍學校，顯符合前開規定，
    又無同法第15條第1項第1款情形，且再審被告當初亦給予再
    審原告陳友諒輔導轉學證書，並表明會代再審原告申請免予
    賠償事宜，是再審原告自得申請免予賠償自明。綜上，原確
    定判決自有適用法律之違誤。
四、再審被告答辯略以：
  (一)再審原告陳友諒係遭再審被告開除學籍，且未曾轉入其他學
    校就讀：按93年後教育政策改變，為學生身心健康，所有勒
    令退學皆改稱為輔導轉學，再審原告陳友諒係於95年5月23
    日英文考試中作弊，經再審被告學生違反校規人評會決議，
    以違反學則第51條第2項，核予輔導轉學處分，故屬軍事學
    校預備學校軍費生公費待遇津貼發給及賠償辦法96年1月9日
    修正前原條文第15條第1項第1款所指經學校開除學籍之情形
    ，且被告並未曾將再審原告陳友諒之學籍轉入其他軍事學校
    繼續就讀。
  (二)遭開除學籍者，縱使轉服志願役，亦須賠償公費：再審原告
    雖主張渠有適用96年1月9日修正前第14條第1項第2款經權責
    單位核准，轉入其他軍事學校就讀之規定，得以申請免予賠
    償。惟被告並未曾報請任何單位核准再審原告陳友諒移轉學
    籍之事宜，亦未有辦理學籍移轉至空軍學校之文函。按再審
    原告陳友諒係遭被告退學後另行考取空軍學校，顯不符該款
    核准轉學規定之適用，倘再審原告主張其係經核准轉學，自
    應提出相關證明文件以實其說。復按國防部97年4月24日國
    立培育字第0970001671號令，軍費生自願退學轉服自願役士
    兵，依軍事學校預備學校軍費生公費待遇津貼發給及賠償辦
    法第15條第1項第1款規定，經學校開除學籍、自動辦理轉學
    或退學，不得申請免予賠償。是原確定判決並無適用法規之
    違誤。
五、本件兩造之爭點為：本件原確定判決有無行政訴訟法第273
    條第1項第1款規定之再審事由？
六、按「有下列各款情形之一者，得以再審之訴對於確定終局判
    決聲明不服。但當事人已依上訴主張其事由或知其事由而不
    為主張者，不在此限：一適用法規顯有錯誤者。」為行政訴
    訟法第273條第1項第1款所明定。所謂「適用法規顯有錯誤
    」，係指原判決所適用之法規與該案應適用之現行法規相違
    背，或與司法院解釋、最高行政法院判例有所牴觸者而言，
    至於法律上見解之歧異，再審原告對之縱有爭執，要難謂為
    適用法規錯誤，而據為再審之理由（最高行政法院62年判字
    第610號判例參照）。
七、次按「軍費生有下列情形之一者，得向就讀學校申請免予賠
    償：．．．二經權責單位核准，轉入其他軍事學校就讀。」
    為93年7月27日修正軍事學校預備學校軍費生公費待遇津貼
    發給及賠償辦法第14條第1項第2款所明定。該條文雖於96年
    1月9日曾作修正，惟查有關本款之規定，並未作任何更動。
    又第15條原規定：「有下列情形之一者，不得以有前條第一
    項第五款、第六款或第二項之情形，申請免予賠償：一、除
    中等學校及預備學校以外之學生，經學校開除學籍、自動辦
    理轉學或退學。二、中等學校之學生，因具軍事學校學生研
    究生學籍規則第四十一條所定各款情形之一經輔導轉學。三
    、預備學校之學生，經學校強制輔導轉學。四、學校畢業任
    官後應賠償。」96年1月9日修正後為「有下列情形之一者，
    不得以有前條第一項第七款、第八款或第二項之情形，申請
    免予賠償：一、除中等學校及預備學校以外之學生，經學校
    開除學籍、自動辦理轉學或退學。二、中等學校之學生，因
    具軍事學校學生研究生學籍規則第四十一條所定各款情形之
    一經輔導轉學。三、預備學校之學生，經學校強制輔導轉學
    。四、學校畢業任官後應賠償。」係因修正前之該辦法第14
    條第1項第5、6款之規定，修正後成為同項第7、8款，但該2
    款之文字內容並未作任何改變，是該辦法第第15條規定：「
    有下列情形之一者，不得以有前條第一項第五款、第六款或
    第二項之情形，申請免予賠償．．．」配合修正後為「有下
    列情形之一者，不得以有前條第一項第七款、第八款或第二
    項之情形，申請免予賠償．．．」究其內容，該規定亦未有
    實質之更動。
八、查本院98年度訴字第150號原確定判決，關於再審原告部分
    ，係以再審原告陳友諒本為再審被告學校常士班第67期之學
    生，因違反校規，依據該校學則第51條第2款之規定，於95
    年6月12日核予輔導轉學，依軍事學校預備學校軍費生公費
    待遇津貼發給及賠償辦法第9條規定，被告陳友諒應賠償在
    校費用計654,964元，但嗣後已賠償65,964元，尚應賠償589
    ,000元。又再審原告陳李廷芬為被告陳友諒之家長，亦同意
    並保證願意償還所需賠償之金額。因再審原告陳友諒於95年
    5月23日3年34班早上第1節英文課英文小考時，帶小抄，
    考試舞弊，有陸軍專科學校學生學則第51條所規定，應予開
    除學籍之情事，再審被告為顧及學生前途，將依規定應予開
    除之學生，改以強制輔導轉學處理，已屬有上開賠償辦法第
    15條第1項第1款所指，不得申請免予賠償之情形。況軍事學
    校預備學校軍費生公費待遇津貼發給及賠償辦法第14條第1
    項第3款係規定軍事學校學生退學轉服志願士兵者，得向就
    讀學校申請免予賠償，本件再審原告陳友諒、陳李廷芬當時
    並未向再審被告申請獲得該校核准免予賠償之許可，亦不得
    據以主張，得免予賠償，爰判決命再審原告等2人各應給付
    再審被告589,000元及法定遲延利息，如其中任一人已為清
    償，另一人於清償範圍免其責任。
九、再按軍事學校預備學校軍費生公費待遇津貼發給及賠償辦法
    第14條第1項第2款及第15條之規定，修正前後之文字內容並
    未有實質變動，有如上述。且再審原告於本院原審時，係主
    張再審原告陳友諒目前已經轉服空軍志願役，在金門服役，
    依規定不須賠償等語(本院前審卷349,518頁筆錄)，此係屬
    於修正後該賠償辦法第14條第1項第3款規定「軍事學校學生
    退學轉服志願士兵。」之情形，而本院98年度訴字第150號
    原確定判決，已對於再審原告該部分主張，認須向就讀學校
    申請免予賠償獲准為要件，因再審原告未向再審被告申請免
    予賠償獲准之許可，不得據以主張免予賠償，爰判命再審原
    告給付上開金額及利息，自無再審原告所指稱該判決有「適
    用法規顯有錯誤」之再審事由。另查，再審原告提起本件再
    審之訴時，方改稱再審原告陳友諒係經再審被告辦理輔導轉
    學至空軍學校，符合該賠償辦法第14條第2項(按應係同條第
    1項第2款之誤載)之規定「經權責單位核准，轉入其他軍事
    學校就讀。」，又無同辦法第15條第1項第1款情形，是再審
    原告自得申請免予賠償自明等語(本院卷13頁再審狀)。惟按
    再審原告於本院原審時，並未依該賠償辦法第14條第1項第2
    款之規定，而為主張，是本院原確定判決未適用該款之規定
    ，亦無適用法規顯有錯誤之情形。再者，該款之規定亦須以
    向就讀學校申請免予賠償為要件，再審原告於原審時並未向
    再審被告申請獲得免予賠償之許可，縱使符合該賠償辦法第
    14條第1項第2款之規定，亦不得主張免予賠償，併予敘明。
    綜上，本院98年度訴字第150號原確定判決，並無行政訴訟
    法第273條第1項第1款所規定「適用法規顯有錯誤」之再審
    事由，再審原告請求判決如上開訴之聲明，顯無再審理由，
    爰不經言詞辯論，判決駁回之。另關於再審原告對於最高行
    政法院99年度裁字第612號裁定聲請再審部分，經該院以99
    年度裁字第2581號裁定駁回在案。
十、據上論結，本件再審原告之再審之訴為無理由，依行政訴訟
    法第278條第2項、第104條，民事訴訟法第85條第1項前段、
    第78條，判決如主文。

中　　華　　民　　國　　100　 年　　4　　 月　　18　　日
                臺中高等行政法院第三庭
                          審判長法  官　沈  應  南
                                法  官　王  德  麟
                                法  官　許  武  峰
以上正本證明與原本無異。
如不服本判決，應於判決送達後20日內向本院提出上訴書狀，其
未表明上訴理由者，應於提起上訴後20日內向本院提出上訴理由
書（須依對造人數附具繕本）；如於本判決宣示或公告後送達前
提起上訴者，應於判決送達後20日內補提上訴理由書（須附繕本
）。未表明上訴理由者，逕以裁定駁回。
中　　華　　民　　國　　100　 年　　4　　 月　　26　　日
                                書記官　許  騰  云